臺灣臺中地方法院行政訴訟判決
110年度交字第248號
原      告  王宏熙  

被      告  臺中市交通事件裁決處
                      設臺中市○○區○○○路00號
代  表  人  黃士哲    住同上
訴訟代理人  黃曉妍律師
上列當事人間交通裁決事件，原告不服被告民國110年5月25日中
市裁字第68-GU0000000號裁決書，提起行政訴訟，本院判決如下
：
    主  文
原告之訴駁回。
訴訟費用新臺幣參佰元由原告負擔。
    事實及理由
一、程序事項：按行政訴訟法第237 條之7 規定，交通裁決事件
    之裁判，得不經言詞辯論為之。本件屬交通裁決事件，依兩
    造所述各節及卷內資料其事證已臻明確，本院認無經言詞辯
    論之必要，爰不經言詞辯論而為判決。
二、事實概要：原告於民國110年3月14日14時23分許，駕駛號牌
    TDQ-0016號職業小客車（下稱系爭車輛），行經臺中市西區
    忠明南路與明義街口，因「轉彎不依標誌指示行駛」之違規
    行為，為臺中市政府警察局第一分局（下稱舉發機關）員警
    認定原告違反道路交通管理處罰條例第48條第1項第2款之規
    定，當場對原告掣開第GU0000000號舉發違反道路交通管理
    事件通知單，被告續於110年5月25日以中市裁字第68-GU000
    0000號裁決書（下稱原處分），依道路交通管理處罰條例第
    48條第1項第2款、第63條第1項第1款及「違反道路交通管理
    事件統一裁罰基準表」之規定，按期限內到案之基準，裁處
    原告第1階段罰鍰新臺幣（下同）600元並記違規點數1點。
    原告不服，提起本件行政訴訟。
三、原告主張略以：該路口未在前20-30公尺設置禁止左轉告示
    牌(告示牌沒有往前擺放)。機車可以二段左轉，汽車不能左
    轉造成混淆。忠明南路不能左轉明義街為新設交通規則，造
    成本人至該路口反應不過而違規等語，並聲明：原處分撤銷
    ，訴訟費用由被告負擔。
四、被告答辯則以：
  ㈠本件應適用之法律依據為道路交通管理處罰條例第48條第1項
    第2款、第63條第1項第1款、第4條第2項、道路交通安全規
    則第102條第1 項第11款、道路交通標誌標線號誌設置規則
    第74條等規定。
  ㈡案經轉據舉發機關110年4月20日中市警一分交字第110001570
    8號函復答辯表略以：「本案係員警審核違規事實後攔停舉
    發，嗣經檢視相關證據，認事證明確，舉發無誤」。
  ㈢次查舉發機關檢附之採證光碟，確認員警密錄器畫面時間202
    1/03/14 14：19：51時至14：20：17時員警騎乘警用機車於
    臺中市西區明義街往西北方向與忠明南路口停等紅燈，當時
    忠明南路雙向車輛正在通行，14：20：18時至14：22：51時
    一台計程車(下稱系爭車輛)沿著忠明南路往南方向行駛至明
    義街口左轉明義街往東南方向行駛，員警見狀立即迴轉上前
    追蹤攔查，告知原告「這邊禁止左轉」並請原告出示證件，
    原告詢問是否會記點，員警告知會記1點，原告請員警改在
    紅線停車，員警表示有錄影，原告向員警求情，員警仍製單
    舉發。復查違規地點GOOGLE地圖(109年9月拍攝)，確認臺中
    市○區○○○路○○○○○○○街○○○號誌桿處已設置「禁止左轉標誌」
    ，且內外兩側車道均已設置直行指向線，標誌標線清楚未遭
    遮蔽。
  ㈣原告沿著臺中市西區忠明南路往南方向行駛，行近明義街口
    ，對於內外兩側車道繪有直行指向線，且號誌桿上已設置「
    禁止左轉」標誌，並無不能注意之情事，原告為領有營業小
    客車之合格駕駛人，有隨時注意車前狀況之義務，並遵守標
    誌標線義務，原告卻禁止左轉標誌處左轉，違規事證明確，
    顯有故意過失，自應受罰等語，並聲明：原告之訴駁回，訴
    訟費用由原告負擔。
五、本院之判斷：
  ㈠按「汽車行駛至交岔路口，其行進、轉彎，應依下列規定：
    交岔路口因特殊需要另設有標誌、標線者，並應依其指示行
    車。」、「汽車駕駛人轉彎或變換車道時，有下列情形之一
    者，處新臺幣6 百元以上1 千8 百元以下罰鍰：二、不依標
    誌、標線、號誌指示。」、「汽車駕駛人有下列各款所列條
    款之一者，除依原條款處罰鍰外，並予記點：一、有…第48
    條…情形之一者，各記違規點數1 點。」，道路交通安全規
    則第102 條第1 項第5 款、道路交通管理處罰條例第48條第
    1 項第2款、第63條第1 項第1 款分別定有明文，又依違反
    道路交通管理事件統一裁罰基準表之規定，不依標誌、標線
    、號誌指示，期限內繳納罰鍰或到案聽候裁決者，統一裁罰
    基準600 元，記違規點數1 點。
  ㈡查本件如事實概要所述之情事，有違規地點地圖、員警密錄
    器擷取畫面1-2、舉發機關第GU0000000 號舉發違反道路交
    通管理事件通知單、舉發機關110年4月20日中市警一分交字
    第1100015708號函、員警職務報告書、原處分、送達證書、
    違規資料查詢、汽車車籍查詢、駕駛人基本資料、計程車駕
    駛人查詢、採證光碟等資料附卷可稽（見本院卷第40-41、4
    9、55-57、63-73頁），堪信為真實。
  ㈢原告雖主張該路口未在前20-30公尺設置禁止左轉告示牌(告
    示牌沒有往前擺放），機車可以二段左轉，汽車不能左轉造
    成混淆云云，惟查：
    ⒈經本院勘驗調查舉發機關提供之採證光碟，製成勘驗筆錄
      附卷為證（見本院卷第77頁），勘驗結果為：員警密錄器
      畫面時間2021/03/14 14：19：51時至14：20：17時員警
      騎乘警用機車於臺中市西區明義街往西北方向與忠明南路
      口停等紅燈，當時忠明南路雙向車輛正在通行，14：20：
      18時至14：22：51時一台計程車(下稱系爭車輛)沿著忠明
      南路往南方向行駛至明義街口左轉明義街往東南方向行駛
      ，員警見狀立即迴轉上前追蹤攔查，告知原告「這邊禁止
      左轉」並請原告出示證件，原告詢問是否會記點，員警告
      知會記1點，並當場製單舉發。
    ⒉依上開勘驗結果可知，舉發員警於臺中市西區明義街往西
      北方向與忠明南路口等停紅燈時，發現系爭車輛沿忠明南
      路左轉明義街，當場認系爭車輛有未依標誌指示行車之違
      規，遂上前追蹤，並當場掣單舉發等情。查觀諸卷附違規
      地點地圖（見本院卷第40頁），可知臺中市○區○○○路○○○○
      ○○○街○○○號誌桿處已設置「禁止左轉標誌」，且內外兩側
      車道均已設置直行指向線，標誌標線清楚未遭遮蔽，足令
      行經該路口之駕駛人清楚辨識此等標誌之設置。況原告為
      職業計程車駕駛人，對於道路標誌、標線更較一般駕駛人
      熟稔，應當隨時注意並遵守標誌、標線、號誌之指示行車
      。然原告卻未遵從標誌標線指示行車，於禁止左轉之路口
      為左轉行為，自構成道路交通管理處罰條例第48條第1項
      第2款「不依標誌、標線、號誌指示」之規定。從而，原
      告對於「轉彎不依標誌指示行駛」之違規至少有應注意、
      能注意而未注意之過失。原處分據以裁罰，應無違誤。
    ⒊縱然原告主觀認為該路段標誌設置有瑕疵存在，但此為主
      管機關為顧及多數行車用路人，依現場環境衡酌事項，非
      原告得以此為由主張免責不受處罰。否則，倘若所有汽、
      機車駕駛人對主管機關所設置之標線、標誌或號誌，全憑
      主觀之認知，認為設置不當即可恣意違反，將如何建立道
      路上所劃設標誌、標線或號誌之公信力，交通安全之秩序
      亦將無從建立。故原告所執上開主張云云，尚不足採。
  ㈣綜上所述，原告違規事證明確，被告依法所為原處分並無違
    誤，原告訴請撤銷，為無理由，應予駁回。
六、本件事證已臻明確，兩造其餘主張及陳述，經核於判決結果
    不生影響，爰不逐一論列，附此敘明。
七、本件第一審裁判費為300 元，應由原告負擔，爰確定第一審
    訴訟費用額如主文第2 項所示。
據上論結，本件原告之訴為無理由，依行政訴訟法第237 條之7
、第98條第1 項前段、第237 條之8 第1 項，判決如主文。
中　　華　　民　　國　　111 　年　　2 　　月　　9 　　日
　　　　　　　　　行政訴訟庭　法　官　楊萬益
上為正本係照原本作成。
如不服本判決，應於判決送達後20日內，向本院提出上訴狀並表
明上訴理由（原判決所違背之法令及其具體內容或依訴訟資料可
認為原判決有違背法令之具體事實），其未載明上訴理由者，應
於提出上訴後20日內向本院補提理由書（上訴狀及上訴理由書均
須按他造人數附繕本，如未按期補提上訴理由書，則逕予駁回上
訴），並應繳納上訴裁判費新臺幣750元。
中　　華　　民　　國　　111 　年　　2 　　月　　9 　　日
　　　　　　　　　　　　　　　書記官　林柏名